【裁判字號】    89,上易,376
【裁判日期】    890308
【裁判案由】    妨害名譽
【裁判全文】
臺灣高等法院刑事判決                  八十九年度上易字第三七六號
    上  訴人即
    自  訴  人  甲○○
    當自訴人  台灣高等法院檢察署檢察官
    被      告  乙○○
右上訴人，因被告誹謗等案件，不服臺灣台北地方法院八十八年度自字第九七０號，
中華民國八十八年十二月廿七日第一審判決，提起上訴，本院判決如左：
    主      文
原判決撤銷。
乙○○意圖散佈於眾，而指摘足以毀損他人名譽之事，處罰金壹仟元，如易服勞役以
參佰元折算壹日。
    事      實
一、乙○○與被害人甲○○同為台北市○○○路○段英倫大樓之住戶，乙○○於選舉
    管理委員會中，為使被害人落選，竟意圖散佈於眾，明知一切選務工作均由前任
    管理委員會聘請律師依法設計，仍於民國八十八年十月二十二日選舉當日，在英
    倫大樓一樓服務台投票處，對往來進出之住戶指摘：自訴人甲○○台大法律系畢
    業算什麼東西，手大、一手遮天包辦選務等言論，毀自訴人之名譽。
二、案經被害人甲○○提起自訴。
    理      由
一、訊據被告乙○○固不否認有對往來住戶言及被害人有右開一手遮天包辦選務等情
    ，但矢口否認誹謗，並辯稱：當時是在聊天，無誹謗之故意云云。惟查右揭事實
    ，業據告人甲○○指訴歷歷，並經在場目擊證人孫繼貿、賈志超證為屬實，記為
    在卷，而被告亦不否認曾為右開言語。查被告於選舉當日，對來往住戶指摘被告
    一手包辯選務，針對被告為人身攻擊，自足以毀損其名譽，且對不特定之住戶為
    之，亦有散佈於眾之意圖，是被告誹謗行為明確，所辯無非飾卸之詞，毫無足取
    ，被告犯行已堪認定，應依法論科。
二、核被告所為，係犯刑法第三百十條第一項之罪。原審未為詳究，遽為被告無罪諭
    知，尚有未洽，自訴人上訴指摘及此為有理由，自應由本院將原判決撤銷，爰審
    酌被告犯罪動機、目的、手段、所生危害及犯後態度等一切情狀，量處如主文所
    示之刑，並諭知易服勞役折算之標準。
三、自訴意旨略以：被告於右揭選舉當天，復指稱自訴人控制大樓住戶，且對自訴人
    說「有種就去告我」、「你就是沒種」並出手撫摸自訴人之胸部及其他部位，使
    自訴人受辱，因認此部分亦涉公然侮辱，誹謗等罪嫌云云。
  (一)按事實之認定，應憑證據，如未能發現相當證據，或證據不足以證明，自不能以
    推測或擬制之方法，以為裁判基礎，最高法院著有四十年台上字第八十六號判例
    ，可資參照。訊據被告乙○○堅決否認有為此部分之言語或舉止，無誹謗事實。
  (二)經查，被告於右揭時地從後抱住自訴人甲○○之腰部摸了周某胸部即被拉開，除
    據自訴人指訴歷歷外，並經目擊證人孫貿證明在卷，是被告有撫摸自訴人胸部之
    舉止，應無疑義。然方均屬男性，胸部又非敏感部位，此等撫摸行徑固然不禮
    貌，但應與惡意侮辱有間。又被告被指曾言自訴人「控制大樓住戶」「有種就去
    告」、「你就是沒種」等言詞，並不能舉證以明其說，且上述諸語，屬客觀上亦
    不足以毀損自訴人名譽。是被告關於此部分犯行，尚屬不能證明，原應諭知無罪
    ，惟此部分與右有罪部分或為事實同一或有牽連犯之裁判上一罪關係，故不另為
    無罪諭知，併此明。
四、本件自訴人經合法傳喚，無正當理由不到庭，本院認為有必要，自請檢察官當
    訴訟。
據上論結，應依刑事訴訟法第三百六十九條第一項前設、第三百六十四條，第二百九
十九條第一項前設、第三百四十三條、第三百三十一條第二項，刑法第三百十條第一
項，第四十二條第二項，罰金罰鍰提高標準條例第一條前段、第二條，判決如主文。
本案經檢察官陳追到庭執行職務。
中     華     民     國    八十九   年       三       月       八       日
                            臺灣高等法院刑事第五庭
                                審判長法  官  曾  德  水
                                      法  官  林  立  華
                                      法  官  楊  貴  雄
右正本證明與原本無異。
不得上訴。
                                      書記官  王  敬  端
中     華     民     國    八十九   年       三       月       十       日
附錄：本判決罪科刑法條全文
刑法第三百十條第一項
意圖散布於眾而指摘或傳述足以毀損他人名譽之事者，為誹謗罪，處一年以下有期徒
刑、拘役或五百元以下罰金。


司法院資訊處製作；財團法人民間司法改革基金會備份。
